臺灣臺南地方法院民事判決　　　　　　 95年度簡上字第139號
上　訴　人　甲○○
訴訟代理人　丙○○○
被上訴人　　國泰世紀產物保險股份有限公司
法定代理人　乙○○
訴訟代理人　丁○○
上列當事人間請求侵權行為損害賠償事件，上訴人對於民國95年
8月16日本院臺南簡易庭94年度南簡字第2084號第一審判決提起
上訴，經本院於民國96年4月3日言詞辯論終結，判決如下：
    主  文
上訴駁回。
第二審訴訟費用新台幣伍仟壹佰參拾元由上訴人負擔。
    事  實
甲、上訴人方面：
一、聲明：
（一）原判決不利於上訴人之部分廢棄。
（二）廢棄部分，被上訴人在第一審之訴駁回。
（三）第一審廢棄部分及第二審訴訟費用均由被上訴人負擔。
二、陳述：除與原判決記載相同者，茲引用之外，補稱：
（一）按上訴人於原審依據合理推斷暨計算，進而主張系爭車輛
      受有損害，係因駕駛人曾龍明超速及未保持安全距離等可
      歸責於已之事由所致，不應令上訴人負責。而台灣省台中
      縣區行車事故鑑定委員會及台灣省車輛行車事故覆議鑑定
      委員會所出具2份鑑定意見書，就上訴人所提合理推斷暨
      計算，俱完全未予斟酌及表示意見，甚至未置一詞，徒以
      上訴人酒駕情事即出具鑑定意見，顯屬疏漏偏頗而不具公
      信力，無足採為判決基礎；況上訴人聲請再送學術機構鑑
      定即為欲以科學方法釐清所提推斷暨計算以明事實真相及
      過失責任；是原審逕以缺乏科學依據而拒採上訴人依據合
      理推斷暨計算之結論，又以本件過失責任業已相當明確而
      率認無再送學術機構鑑定之必要，即據以判決，殊嫌速斷
      。
（二）復觀訴外人即統聯客運駕駛葉天發於民國92年12月4日警
      詢時陳稱「行經肇事地點，因乙部6W-0717號小客車從外
      側車道斜切進來，我快撞到他時，往內側閃避致擦撞X5-2
      718號小客車，而6W-0717號小客車又來擦撞我右前車頭肇
      事，後方乙部7V-8120號小客貨車又撞上我車尾發生事故
      。該部6W-0717號小客車疑似喝酒，我發現他時，時速已
      降至約30公里，為了閃避他才發生事故」等語，與葉天發
      於鑑定時所說「曾龍明是在葉天發與甲○○發生擦撞後隔
      11秒才從後面撞上葉天發所駕駛的統聯客運車」等語，二
      者內容並無不相符合之處，而訴外人葉天發身為系爭案件
      與系爭車輛發生交通事故之直接當事人，其就系爭案件交
      通事故之事實為何，自屬最為明瞭，從而，其證詞當屬最
      具證據力，原審以葉天發上述說詞僅屬個人意見之詞，要
      難遽採為證據，而認無另訊問葉天發之必要，顯有違誤。
（三）又訴外人曾龍明暨被上訴人於系爭案件交通事故發生後，
      均未就系爭車輛之維修相關事宜與上訴人有何接觸討論，
      且未經通知上訴人即逕自送廠修理，更未將估價單內容告
      知上訴人；原審就修理費「含零件、工資、塗裝」之內容
      及金額，是否必要及合理，均未予調查審究，應有未洽。
（四）另如果法院為不利於上訴人之認定，上訴人希望能與被上
      訴人和解，和解金額可以折半，並分期清償每月清償三千
      元至五千元。
三、證據：援用第一審所提證據。
乙、被上訴人方面：
一、聲明：
（一）上訴駁回。
（二）第二審訴訟費用由上訴人負擔。
二、陳述：除與原判決記載相同者，茲引用之外，補稱：
（一）有關係爭車禍之發生經過及發生原因，已經相關證人於警
      訊時陳述清楚在卷，且系爭車禍之發生原因，係上訴人酒
      醉駕車，在高速公路上違法變換車道所致，且責任歸屬亦
      經車禍鑑定委員會鑑定在案，上訴人於審理中爭執車禍發
      生原因，並聲請再送鑑定，並無實益，上訴人之抗辯並無
      道理。
（二）另有關系爭車輛之維修，被上訴人事先已經通知上訴人，
      又上訴人請求和解，就和解金額及分期清償之金額，被上
      訴人無法同意。
三、證據：援用第一審所提證據。
    理  由
一、本件被上訴人即原審原告起訴主張：訴外人曾龍明於92年12
    月4日20時30分許，駕駛其所有而由被上訴人以第1502BX000
    562號汽車保險單承保之車號7V-8120號自小客貨車（下稱系
    爭車輛）行經國道一號南下168.9公里處時，適有上訴人即
    原審被告飲用酒後酒精濃度超過規定，仍駕駛車號6W-0717
    號自用小客車行經該路段，上訴人因駕駛不穩貿然變換車道
    ，致使訴外人葉天發所駕駛統聯客運股份有限公司所有車號
    683-FA號營大客車為閃避上訴人所駕駛之上述車輛，於變換
    至內側車道時，碰撞第三人陳鴻仁所駕駛車牌號碼X5-2718
    號自小客車並緊急煞車，致使駕駛系爭車輛行駛於後方之曾
    龍明，因前方突然發生車禍，煞車不及而追撞統聯客運股份
    有限公司之車輛，使系爭車輛受有損害，系爭車輛經被上訴
    人送廠修理後，共支出新台幣（下同）337,682元（其中零
    件為297,169元、工資為31,930元、塗裝為8,583元），因上
    述交通事故，經台灣省台中縣區車輛行車事故鑑定委員會鑑
    定結果，認上訴人應負肇事全責，為此依據保險法第53條及
    民法第191條之2之規定，訴請判決命上訴人給付337,682元
    ，及自支付命令聲請狀繕本送達上訴人之翌日起至清償日止
    ，按年利率百分之5計算之利息等語。
二、上訴人即原審被告則抗辯：
（一）系爭車禍交通事故發生後，曾由國道交通隊泰安分隊員警
      陳俊輝、統聯客運股份有限公司、被上訴人、車號X5-271
      8號自小客車所投保之富邦產物保險公司與上訴人所投保
      之新光產物保險公司共同鑑定，同意理賠之條件為：由統
      聯客運股份有限公司賠償車號X5-2718號車輛之損失，統
      聯客運股份有限公司之車損，係因統聯客運股份有限公司
      之駕駛閃避不當，由統聯客運股份有限公司自行負擔，次
      因上訴人隨意變換車道，由上訴人所駕駛車輛投保之新光
      產物保險公司賠償統聯客運股份有限公司車輛之右側撞擊
      損失，並自行負擔上訴人駕駛之車號6W－0717號車輛之修
      復費用，被上訴人賠償統聯客運股份有限公司車輛後方損
      失並自行負擔系爭車輛之修復，原因是系爭車輛駕駛超速
      且未保持安全距離，該協議結果係由訴外人陳俊輝警員於
      警局告知上訴人，且由上訴人所投保之新光產物保險公司
      證實。
（二）詎料被上訴人事後反悔，拒不賠償統聯客運股份有限公司
      之損失，統聯客運股份有限公司乃申請鑑定，經鑑定結果
      認應由上訴人本人負擔全部肇責，然該鑑定結果違反常理
      ，也違反統聯客運股份有限公司駕駛葉天發於鑑定當時所
      陳述「系爭車輛之駕駛人曾龍明是在葉天發與甲○○發生
      擦撞後隔十幾秒後才從後面撞上葉天發所駕駛的統聯客運
      股份有限公司之車輛」之不利證詞，蓋因訴外人曾龍明既
      然是隔了11秒才撞上統聯客運股份有限公司之車輛，就可
      以證明訴外人曾龍明是因為自己超速或變換車道等駕駛不
      當的因素所造成，該鑑定結果顯對上訴人不利，由此可粗
      略了解被上訴人利用其強大之財力及政商關係影響鑑定之
      公平，而規避其原本應負賠償統聯客運股份有限公司損害
      之責任。
（三）訴外人曾龍明於鑑定時表示未看到訴外人陳鴻仁所駕車輛
      ，然當天天氣晴朗，能見度於該路段有500公尺以上，可
      證訴外人曾龍明之車於事發時並非行駛於內側車道。又訴
      外人曾龍明所駕駛之車輛於車禍當時煞車痕為23公尺，統
      聯客運股份有限公司車輛車身長10公尺，訴外人曾龍明所
      駕駛之車輛與前車車距為33公尺（10+23＝33），而訴外
      人曾龍明所駕車輛車身4.71公尺，如依訴外人曾龍明於鑑
      定時所述車速時速90公里，該車應保持4.71×9＝42.4公
      尺以上，因此以現場狀況及訴外人曾龍明之陳述，可推算
      本件車禍係因訴外人曾龍明駕駛汽車未保持安全距離所致
      。另訴外人曾龍明所駕駛系爭車輛車禍發生時之煞車距離
      為23公尺，換算車速為65公里，加上車輛變形量推算，撞
      擊部分已深入前樑，前車座變形，撞上瞬間時速為46公理
      ，46+65＝111公里，可認定本件車禍係因訴外人曾龍明駕
      駛車輛超速所致，而參照訴外人葉天發於鑑定當時表示，
      車禍發生當時約11秒後，系爭車輛才撞上統聯客運股份有
      限公司之車輛，若依訴外人曾龍明所言，其時速90公里，
      每秒車速為25公尺，25×11＝275公尺以上。綜上各點可
      以判斷，訴外人曾龍明駕駛系爭車輛撞上統聯客運股份有
      限公司車輛之主因，是訴外人曾龍明當時行駛於外車道約
      300公尺處，時速約100公里，事發當時前方車輛減速，訴
      外人曾龍明未察覺前方事故，所以加速變換車道行駛，至
      事故地點前33公尺處才發覺前方事故，故緊急煞車不及而
      撞上統聯客運股份有限公司之車輛，所以訴外人曾龍明與
      統聯客運股份有限公司車輛之事故主因在此。被上訴人欲
      逃避其保險人之責任，所以將責任推委為上訴人酒駕所致
      等語。
三、被上訴人於原審主張訴外人曾龍明所有車牌號碼7V-8120號
    自小客貨車，係由被上訴人以第1502BX000562號汽車保險單
    所承保之車輛，訴外人曾龍明於92年12月4日20時30分許，
    駕駛系爭車輛，行經國道一號南下168.9公里處時，適有上
    訴人酒後駕駛車號6W-0717號自用小客車行經該路段，上訴
    人因駕駛不穩貿然變換車道，致使訴外人葉天發所駕駛統聯
    客運股份有限公司所有車號683-FA號營大客車為閃避上訴人
    所駕駛之上述車輛，於變換至內側車道時，碰撞第三人陳鴻
    仁所駕駛之車牌號碼X5-2718號自小客車後並緊急煞車，駕
    駛系爭車輛行駛於後方之曾龍明，因前方突然發生車禍，煞
    車不及而追撞統聯客運股份有限公司之車輛，使系爭車輛因
    而受損，系爭車輛經被上訴人送廠修理後，共支出337,682
    元（其中零件為297,169元、工資為31,930元、塗裝為8,583
    元），又上述交通事故，經台灣省台中縣區車輛行車事故鑑
    定委員會鑑定結果，認上訴人應負肇事全責之事實，業據被
    上訴人提出台灣省台中縣區車輛行車事故鑑定委員會鑑定意
    見書1份及保險理賠計算書、領款收據、統一發票、估價單
    、行車執照、駕駛執照、現場圖各1件、汽車修復單12紙為
    證，並經原審依職權向內政部警政署國道公路警察局第三警
    察隊調取本件車禍相關人員之警訊筆錄、道路交通事故調查
    報告表、現場圖及現場照片9張在卷可參。
四、按汽車駕駛人飲用酒類或其他類似物後其吐氣所含酒精濃度
    超過每公升０‧二五毫克或血液中酒精濃度超過百分之０‧
    ０五以上者，不得駕車。又汽車在行駛途中，不得驟然或任
    意變換車道，如欲超越前車或變換車道時，應先顯示方向燈
    告知前後車輛，並保持安全距離及間隔，方得超越或變換車
    道。道路交通安全規則第114條第2款及高速公路交通管制規
    則第11條分別定有明文。經查：
（一）本件車禍發生後，車禍調查承辦警員曾委請台中縣清泉醫
      院對上訴人為抽血檢測之結果，上訴人血液中酒精濃度含
      量為300MG/DL，換算其吐氣後酒精濃度含量為1.5MG/L之
      事實，為上訴人所不爭執。再以上訴人車禍發生後之92年
      12月5日接受警方詢問時，陳述其飲酒於4日18時30分結束
      後，就直接坐上其停在豐原圓環東路的車牌號碼6W－0717
      號自小客車上休息，休息到約快20時，就應該從豐原上交
      流道，其不知道為何要駕車，也不知道要去哪裡，不知道
      事故如何發生等語，有上訴人警訊筆錄在卷可據。顯見上
      訴人於車禍發生前，已嚴重違反上述不得酒後駕車之規定
      ，且車禍發生當時，上訴人係重度酒醉當中，根本不知其
      所駕駛車輛之車行狀況及後來車禍發生原因，屬嚴重違規
      ，把高速公路上其他用路人之安全視為無物。
（二）又本件車禍之發生原因，業據訴外人葉天發於92年12月4
      日警詢時已陳述：「行經肇事地點時，因乙部6W－0717號
      小客車從外側車道斜切進來，我快撞上他時，往內側閃避
      致擦撞X5-2718號小客車，而6W－0717號小客車又來擦撞
      我右前車頭肇事，後方乙部7V－8120號小客貨車又撞上我
      車尾發生事故。該部6W－0717號小客車疑似喝酒，我發現
      他時，時速已降至約30公里，為了閃避他才發生事故。」
      等語。而訴外人陳鴻仁於92年12月4日警詢時陳稱：「我
      行駛於內側車道時，突然有一部683－FA號大營客車行駛
      中線車道偏向我行駛之內側車道，碰撞我車右後尾部，我
      車就失控，車子轉向右方旋轉至右側路肩逆向停住。」等
      語。又訴外人曾龍明於92年12月5日警詢時稱：「當時我
      行駛內車道，我發現在我右前方中線車道乙部統聯客運
      683－FA號突然轉進我行駛的內車道。我發現他轉進我車
      內側車道，煞車已經來不及了，就給他撞上去。」等語。
      上述事實，均有各該警詢筆錄附於原審卷可稽，並經本院
      檢視內政部警政署國道公路警察局第三警察隊所函送之道
      路交通事故調查報告表、現場圖及現場照片9張，核屬相
      符，故依據上述事證，堪認本件車禍事故之發生原因，乃
      係上訴人於夜間酒精濃度過量神智不清，而仍駕駛自小客
      車上高速公路，更於變換車道時未注意安全距離，致衍生
      連環肇事，上訴人顯然有違上述交通安全規則之規定，而
      發生車禍之其他車輛之駕駛人，當時均係正常行駛當中，
      並無違反交通規則之行為，故上訴人於本件車禍之發生，
      自有過失，而應負全責。
（三）又本件交通事故經訴外人葉天發聲請台灣省台中縣區車輛
      行車事故鑑定委員會鑑定肇事責任歸屬後，鑑定結果為：
      「甲○○飲酒超過規定駕駛6W－0717號自小客車行駛高速
      公路貿然變換車道，為肇事原因。葉天發駕駛683－FA號
      營大客車無肇事因素。陳鴻仁駕駛X5-2718號自小客車無
      肇事因素。曾龍明駕駛7V－8120號自小客貨車無肇事因素
　    。」，嗣上訴人不服鑑定結果而申請覆議，經台灣省車輛
      行車事故覆議鑑定委員會認為，除將上開初議結果第一點
      之文字修正為「甲○○於夜間酒精濃度過量駕駛自小客車
      ，變換車道時未注意安全距離致衍生連環肇事，為肇事原
      因」外，餘同原鑑定意見，此有上開二鑑定委員會之函及
      鑑定意見書在卷可參，其鑑定結果與本院論述結果相符，
      自屬可採。
（四）上訴人雖抗辯訴外人即統聯客運股份有限公司駕駛葉天發
      曾於鑑定委員會開會時稱訴外人曾龍明係於葉天發與上訴
      人擦撞後隔了11秒才撞上統聯客運車等語，可見訴外人曾
      龍明所駕駛的車輛會撞上葉天發所駕駛的統聯公司客運車
      ，是訴外人曾龍明自己駕駛不慎所致，前開鑑定結果對其
      不公平，不能引為判斷基礎云云。惟上訴人此部分主張與
      訴外人葉天發於警詢時所述不相符合，且卷內證據，亦無
      訴外人葉天發曾為上述陳述之證據，被上訴人亦否認訴外
      人葉天發曾為上述之陳述，是上訴人此部分之辯詞，即非
      可採。
（五）又上訴人另抗辯訴外人曾龍明於鑑定時表示未看到訴外人
      陳鴻仁所駕之車輛，而當天天氣晴朗，能見度於該路段有
      500公尺以上，可證訴外人曾龍明之車於事發時並非行駛
      於內側車道等語。惟查，上訴人就此部分並未能舉證，且
      參之道路交通事故調查現場圖所示，訴外人曾龍明所駕車
      輛因系爭事故所造成之煞車痕全部均在內側車道，因此上
      訴人所抗辯訴外人曾龍明之車輛於事發時並非行駛於內側
      車道等語，並不可採。
（六）上訴人另抗辯訴外人曾龍明所駕之車煞車痕為23公尺，統
      聯車身長10公尺，訴外人曾龍明與前車車距為33公尺（10
      +23＝33），而訴外人曾龍明所駕車輛車身4.71公尺，如
      依訴外人曾龍明於鑑定時所述車速時速90公里，該車應保
      持4.71×9＝42.4公尺以上，因此以現場狀況及訴外人曾
      龍明所述，可推算本件係因訴外人曾龍明未保持安全距離
      所致等語。惟查，依據卷附道路交通事故調查現場圖及相
      關人員事發後之陳述內容，訴外人曾龍明係行駛於內車道
      ，上訴人與訴外人葉天發所駕之車輛則係分由外側車道偏
      向中線車道行駛，及由內側車道偏向中線車道行駛，因此
      ，上訴人上述計算已難認有何科學依據，且縱如上訴人所
      述，因訴外人曾龍明係行駛於內車道，上訴人與訴外人葉
      天發所駕駛之車輛均係突然從中線車道切至內線車道，此
      一突發情形，自難課訴外人曾龍明有未保持安全距離之過
      失，是上訴人此部分之辯詞，亦非可採。
（七）上訴人復抗辯訴外人曾龍明煞車距離為23公尺，換算車速
      為65公里，加上車輛變形量推算，撞擊部分已深入前樑，
      前車座變形，撞上瞬間時速為46公理，46+65＝111公里，
      可認定本件係因訴外人曾龍明超速所致等語。惟查，上訴
      人上述計算並未提出任何憑據，難認有何科學依據，要難
      憑採。
（八）綜上所述，被上訴人主張上訴人應就本件交通事故負全部
      過失之賠償責任，應為可採，上訴人辯稱系爭車輛受有損
      害，係因駕駛曾龍明超速及未保持安全距離等可歸責於己
      之事由所致，不應令上訴人負責云云，並無理由。
五、按被保險人因保險人應負保險責任之損失發生，而對於第三
    人有損失賠償請求權者，保險人得於給付賠償金額後，代位
    行使被保險人對於第三人之請求權；但其所請求之數額，以
    不逾賠償金額為限。保險法第53條定有明文。又因故意或過
    失不法侵害他人權利者，負損害賠償責任、汽車、機車或其
    他非依軌道行駛之動力車輛，在使用中加損害於他人者，駕
    駛人應賠償因此所生之損害。負損害賠償責任者，除法律另
    有規定或契約另有訂定外，應回復他方損害發生前之原狀，
    且債權人得請求支付回復原狀所必要之費用，以代回復原狀
    ，民法第184條第1項前段、第191條之2、第213條第1、3項
    亦分別定有明文。查系爭車輛經被上訴人送廠修理後，共支
    出337,682元（其中零件為297,169元、工資為31,930元、塗
    裝為8,583元）之情，已如前述，上訴人雖爭執有部分修理
    費用非屬必要費用，但並未確實舉出何項目非必要修理費用
    ，亦未提出證據證明，故上訴人此部分之抗辯，亦無所據，
    被上訴人所主張支出之修車費用，經本院檢視後，認與系爭
    事故撞擊位置相符，自屬必要費用。而訴外人曾龍明所有系
    爭車輛係於2003年7月出廠，有行照1紙在卷可憑，距本件車
    禍肇事日92年12月4日約有5個月，是系爭車輛之修理費，其
    中零件及塗裝部分既有305,752元係以新零件更換破損之舊
    零件並重新塗裝，則原告以修理費作為損害賠償之依據時，
    自應將上開折舊部分予以扣除始屬合理。茲依行政院所頒固
    定資產耐用年數表及固定資產折舊率之規定，自用小客車之
    耐用年數為五年，依平均法每年折舊千分之二百，並參酌營
    利事業所得稅查核準則第95條第6項規定「固定資產提列折
    舊採用平均法或定率遞減法者，以一年為計算單位，其使用
    未滿一年者，按實際使用之月數相當於全年之比例計算之，
    不滿一月者，以一月計」之規定，因而本件損害經扣除折舊
    後，原告得請求之零件修理費為284,519元【計算式：殘價
    ＝取得成本÷（耐用年數＋１）即305,752÷（5+1）＝50,9
    59（元）；折舊額＝（取得成本－殘價）×折舊率×年數，
    即（305,752－50,959）×0.2×5÷12＝21,233（元）（元
    以下四捨五入）；折舊後修理費＝305,752－21,233＝284,5
    19（元）】，加上工資部分31,930元，共可請求316,449元
    。從而，被上訴人依據上開法律之規定，請求上訴人賠償31
    6,449元及自支付命令聲請狀繕本送達上訴人之翌日即94年
    11月1日起至清償日止，按年利率百分之5計算之利息，為有
    理由，應予准許，逾此部分之請求，為無理由，應予駁回。
六、據上所述，被上訴人於原審依據民法侵權行為損害賠償請求
    權，訴請上訴人應給付316,449元及自支付命令聲請狀繕本
    送達翌日（94年11月1日）起至清償日止，按法定利率年息
    百分之5計算之遲延利息，既屬依法有據，應予准許，原審
    據此判決被上訴人此部分之請求勝訴，並依職權宣告假執行
    ，於法並無不合。上訴人上訴意旨指摘原判決不當，求予廢
    棄改判，為無理由，應予駁回其上訴。
七、兩造其餘主張及所提證據，經本院審酌結果，與本院上開論
    斷無涉或無違，爰不予一一贅述，附此敘明。
八、據上論結，本件上訴為無理由，依民事訴訟法第436條之1第
    3項、第449條第1項、第78條、第87條第1項，判決如主文。
中　　華　　民　　國　　96　　年　　4 　　月　　17　　日
                  民事第一庭    審判長法　官　洪碧雀
                                      法　官　陳金虎
                                      法　官　陳杰正
以上正本證明與原本無異
不得上訴。
中　　華　　民　　國　　96　　年　　4 　　月　　17　　日
                                書記官　蔡曉
